臺灣南投地方法院刑事判決
110年度原交訴字第5號
公  訴  人  臺灣南投地方檢察署檢察官 
被      告  紀宇祈



選任辯護人  吳昀陞律師（法扶律師）
上列被告因肇事逃逸等案件，經檢察官提起公訴（110年度偵字
第1920號），因被告於準備程序中就被訴事實為有罪之陳述，經
告以簡式審判程序之旨，並聽取當事人意見後，本院合議庭裁定
由受命法官獨任進行簡式審判程序，判決如下：
    主  文
甲○○犯過失傷害罪，處有期徒刑貳月，如易科罰金，以新臺幣壹
仟元折算壹日；又犯肇事致人傷害逃逸罪，處有期徒刑陸月，如
易科罰金，以新臺幣壹仟元折算壹日；應執行有期徒刑柒月，如
易科罰金，以新臺幣壹仟元折算壹日。緩刑貳年，緩刑期間付保
護管束，並應依附件所示調解筆錄內容履行賠償義務，暨向執行
地方檢察署檢察官指定之政府機關、政府機構、行政法人、社區
或其他符合公益目的之機構或團體，提供伍拾小時之義務勞務。
    事  實
一、甲○○於民國110年2月26日19時7分許，駕駛車牌號碼000-0000
    號自用小貨車（下稱本案車輛），沿南投縣埔里鎮中華路往
    中山路2段方向行駛，行經上開路段與明德路交岔路口，而欲
    右轉明德路之際，本應注意行至無號誌之交岔路口，轉彎車
    應暫停讓直行車先行，而依當時天候晴、夜間有照明、柏油
    路面乾燥無缺陷、無障礙物、視距良好，並無不能注意之情
    事，竟疏未注意及此，即貿然右轉，適有乙○○騎乘車牌號碼
    000-000號普通重型機車，自後方行駛至該交岔路口，因避煞
    不及而與甲○○所駕駛本案車輛擦撞，乙○○因而人車倒地，並
    致乙○○受有右側手部壓砸傷、下背部及骨盆壓砸傷、右側膝
    部擦傷及左側膝部擦傷等傷害，詎甲○○明知肇事致乙○○受傷
    ，另基於肇事逃逸之犯意，未對乙○○予以適當救護、等候警
    方到場處理或留下聯絡方式，即逕自駕駛本案車輛逃離現場
    ；嗣經警據報到場處理並調閱路口監視器畫面，始悉上情。
二、案經乙○○訴由南投縣政府警察局埔里分局報告臺灣南投地方
    檢察署檢察官偵查起訴。
    理  由
一、程序事項：
　㈠按除被告所犯為死刑、無期徒刑、最輕本刑為3年以上有期徒
    刑之罪或高等法院管轄第一審案件者外，於第一次審判期日
    前之準備程序進行中，被告先就被訴事實為有罪之陳述時，
    審判長得告知被告簡式審判程序之旨，並聽取當事人、代理
    人、辯護人及輔佐人之意見後，裁定進行簡式審判程序；又
    受命法官行準備程序，與法院或審判長有同一之權限，刑事
    訴訟法第273條之1第1項、第279條第2項前段分別定有明文
    。查本案被告甲○○所犯係死刑、無期徒刑、最輕本刑為3年
    以上有期徒刑或高等法院管轄第一審案件以外之罪，其等於
    審判中就被訴事實為有罪之陳述，經法官告知簡式審判程序
    之旨，並聽取公訴人、被告及辯護人之意見後，本院認為適
    宜簡式審判程序，依刑事訴訟法第273條之1第1項規定，裁
    定改行簡式審判程序，先予敘明。
　㈡又簡式審判程序之證據調查，不受刑事訴訟法第159條第1項
    規定之限制，參諸刑事訴訟法第273條之2規定甚明。因此有
    關傳聞證據之證據能力限制規定無庸予以適用，且本案各項
    證據均無非法取得之情形，故本案以下所引證據，均得作為
    認定事實之證據。
二、認定犯罪事實所憑證據及理由：訊據被告甲○○對上揭犯罪事
    實均坦認不諱（見院卷第136-137、147-148頁），核與證人
    即告訴人乙○○於警詢、審理中之證述情節大致相合；並有埔
    基醫療財團法人埔里基督教醫院診斷證明書、路口監視器影
    像擷圖8幀、公路監理電子閘門證號查詢汽車駕駛人資料、
    公路監理電子閘門車號查詢汽車車籍資料、道路交通事故現
    場圖暨道路交通事故調查報告表(一)(二)、酒精測定紀錄表
    、疑似道路交通事故肇事逃逸追查表、道路交通事故肇事人
    自首情形紀錄表、舉發違反道路交通管理事件通知單影本、
    現場照片20幀（見警卷第10-14、17-18、22-40頁）、南投
    縣○○○○○○里○○○○○○○○0000000000號函暨檢附南投縣政府警察
    局道路交通事故初步分析研判表、臺灣南投地方檢察署勘驗
    筆錄（見偵卷第25-29頁）等件附卷可稽；足認被告前開任
    意性自白與事實相符，堪以採信。本案事證明確，被告犯行
    洵堪認定，應依法論科。
三、論罪科刑之理由：
  ㈠按行為後法律有變更者，適用行為時之法律；但行為後之法
    律有利於行為人者，適用最有利於行為人之法律，刑法第2
    條第1項定有明文。經查，被告行為後，刑法第185條之4業
    於110年5月28日修正公布，並自同年5月30日起生效施行；
    又修正前刑法第185條之4原規定：「駕駛動力交通工具肇事
    ，致人死傷而逃逸者，處1年以上7年以下有期徒刑。」修正
    後則規定：「駕駛動力交通工具發生交通事故，致人傷害而
    逃逸者，處6月以上5年以下有期徒刑；致人於死或重傷而逃
    逸者，處1年以上7年以下有期徒刑。犯前項之罪，駕駛人於
    發生交通事故致人死傷係無過失者，減輕或免除其刑。」依
    修正前之規定，不分行為人之犯罪情節輕重，其法定刑一律
    為「1年以上7年以下有期徒刑」；修正後則按犯罪情節輕重
    ，如行為人致人受輕傷而逃逸者，僅「處6月以上5年以下有
    期徒刑」，若致人於死或重傷而逃逸者，始「處1年以上7年
    以下有期徒刑」；且行為人於發生交通事故致人死傷係無過
    失者，則可減輕或免除其刑，經為新舊法之比較後，顯見修
    正後之規定較有利於被告，依刑法第2條第1項但書規定，自
    應適用修正後之刑法第185條之4規定論處。
　㈡次按刑法第185條之4之肇事致人死傷逃逸罪，係以處罰肇事
    後逃逸之駕駛人為目的，俾促使駕駛人於肇事後能對被害人
    即時救護，以減少死傷，此觀該條之立法理由，係「為維護
    交通安全，加強救護，減少被害人之死傷，促使駕駛人於肇
    事後，能對被害人即時救護，特增設本條，關於肇事致人死
    傷而逃逸之處罰規定」自明。所謂「逃逸」係指逃離肇事現
    場而逸走之行為，故前揭規定實揭櫫駕駛人於肇事致人死傷
    時有「在場義務」。因此，肇事駕駛人雖非不得委由他人救
    護，然仍應留置現場等待或協助救護，並確認被害人已經獲
    得救護、或無隱瞞而讓被害人、執法人員或其他相關人員得
    知其真實身分、或得被害人同意後，始得離去。否則，僅委
    由他人處理或撥打救護專線請求救助，而隱匿其身分，或自
    認被害人並無受傷或傷無大礙，即可不待確認被害人已否獲
    得救護、不候檢、警等相關執法人員到場處理善後事宜，而
    得自行離去，自非該法條規範之意旨（最高法院100年度台
    上字第645號判決要旨參照）。且所謂「致人死傷」，只要
    駕車肇事，致被害人受傷即屬之，不論其受傷之輕重，亦不
    以其所受傷害有立即送醫救治為必要（最高法院92年度台上
    字第2452號判決意旨參照）。
　㈢是核被告所為，係犯刑法第284條前段之過失傷害罪及同法第
    185條之4第1項前段之肇事致人傷害逃逸罪。被告所犯上開2
    罪間，犯意各別，行為互殊，應予分論併罰。
　㈣爰以行為人責任為基礎，審酌被告駕駛車輛不慎，而發生本
    案交通事故致告訴人乙○○受有前揭傷害，竟未留在現場施以
    必要之救護，亦未報警處理或等待警方到場，更未得告訴人
    同意，旋即駕車逃離現場，棄置於現場受傷之告訴人於不顧
    ，使之陷於受害可能擴大或求償無門之險境，所為實應非難
    ，兼衡被告於犯後始終坦承犯行之犯後態度，另斟酌被告與
    告訴人乙○○於本院審理中達成和解，又被告依約分期履行和
    解中等情，此有調解成立筆錄1份、埔里鎮農會無摺存入存
    款憑條6份在卷為憑（見院卷第115-116、123-129頁），暨
    考量被告自陳高中畢業之智識程度、擔任臨時工、經濟狀況
    勉持、家中有配偶及育有2名未成年子女之家庭生活情況（
    見院卷第149頁），及本案犯罪動機、所生損害、手段等一
    切情狀，分別量處如主文所示之刑，並諭知易科罰金之折算
    標準，並定如主文所示之應執行刑，及諭知易科罰金之標準
    ，以資懲儆。
　㈤末查，被告未曾因故意犯罪受有期徒刑以上刑之宣告，有臺
    灣高等法院被告前案紀錄表在卷可稽，素行良好，本院審酌
    被告一時失慮致罹本案刑章，然被告犯後均坦承犯行，且被
    告與告訴人於審理中達成和解，且告訴人於審理中陳明，被
    告若依約給付和解條件，其願意原諒被告等情，此有本院公
    務電話紀錄表、調解成立筆錄1份在卷為證（見院卷第113、
    115-116頁）；則被告犯後與告訴人達成和解，堪認有悔悟
    之心，方有此補過之舉，信其經此偵、審程序後，當能知所
    警惕，而無再犯之虞，認所宣告之刑，以暫不執行為適當，
    爰依刑法第74條第1項第1款宣告緩刑2年，以啟自新。惟為
    使被告能記取本次教訓及強化其法治觀念，以及確保告訴人
    仍能繼續按期獲得金錢賠償，本院認有賦予被告一定負擔以
    預防其再犯之必要，爰依刑法第74條第2項第3款規定，命被
    告應依附件調解筆錄內容所示履行賠償義務，並依同條第5
    款規定，命被告應於緩刑期間內向受理執行之地方檢察署執
    行檢察官指定之政府機關、政府機構、行政法人、社區或其
    他符合公益目的之機構或團體，提供50小時之義務勞務，併
    依刑法第93條第1項第2款之規定，宣告被應於緩刑期間付保
    護管束，期能使被告於義務勞務過程及保護管束期間，培養
    正確法治觀念。另倘被告未遵期履行前開負擔且情節重大，
    足認原宣告之緩刑難收其預期效果，而有執行刑罰之必要者
    ，檢察官自得向法院聲請依刑法第75條之1第1項第4款之規
    定，撤銷其緩刑宣告，附此敘明。　　
據上論斷，應依刑事訴訟法第273條之1第1項、第299條第1項前
段，判決如主文。
本案經檢察官黃天儀提起公訴，檢察官林孟賢到庭執行職務。
中　　華　　民　　國　　111 　年　　6 　　月　　2 　　日
　　　　　　　　　刑事第二庭    法　官　劉彥宏
以上正本與原本無異。
如不服本判決應於收受送達後20日內向本院提出上訴書狀，並應
敘述具體理由；其未敘述上訴理由者，應於上訴期間屆滿後20日
內向本院補提理由書（均須按他造當事人之人數附繕本）「切勿
逕送上級法院」。
告訴人或被害人如對於本判決不服者，應具備理由請求檢察官上
訴，其上訴期間之計算係以檢察官收受判決正本之日期為準。
                                書記官  劉  綺
中　　華　　民　　國　　111 　年　　6 　　月　　6 　　日

附錄本案論罪科刑法條全文：
中華民國刑法第284條
因過失傷害人者，處1年以下有期徒刑、拘役或10萬元以下罰金
；致重傷者，處3年以下有期徒刑、拘役或30萬元以下罰金。
中華民國刑法第185條之4
駕駛動力交通工具發生交通事故，致人傷害而逃逸者，處6月以
上5年以下有期徒刑；致人於死或重傷而逃逸者，處1年以上7年
以下有期徒刑。
犯前項之罪，駕駛人於發生交通事故致人死傷係無過失者，減輕
或免除其刑。